臺灣臺中地方法院刑事判決　　　　　　　95年度訴字第2713號
公　訴　人　臺灣臺中地方法院檢察署檢察官
被　　　告　林欣玲
上列被告因偽證案件，經檢察官提起公訴（95年度偵字第14510
號），本院依簡式審判程序，判決如下：
    主    文
林欣玲犯偽證罪，累犯，處有期徒刑肆月，減為有期徒刑貳月。
    犯罪事實
一、林欣玲前於民國90年間因偽造文書案件，經本院以90年度中
    簡字第1202號判決處以有期徒刑5 月，甫於93年12月22日縮
    刑期滿執行完畢。詎不知悔改，於94年9 月30日，在臺灣臺
    中地方法院檢察署94年度偵字第15801 號案件，接受檢察官
    偵訊時，以證人身分具結證稱：該案被告趙麗珠於94年9 月
    初在另案被告王丕忠位於神清路229 號住處曾轉讓第二級毒
    品甲基安非他命予其施用等語；嗣於95年3 月9 日，在本院
    95年度訴字第306 號被告趙麗珠違反毒品危害防制條例，在
    本院第19法庭審理時，竟基於偽證之犯意，於具結後就案情
    有重要關係之事項證稱：該案被告趙麗珠未轉讓第二級毒品
    甲基安非他命予其施用等語，而為虛偽陳述，足生損害於國
    家刑罰權行使之正確性。
二、案經臺灣臺中地方法院檢察署檢察官自動檢舉簽分偵查起訴
    。
    理    由
一、按本件被告林欣玲所犯係死刑、無期徒刑、最輕本刑為3 年
    以上有期徒刑以外之罪，其於準備程序就前揭被訴事實為有
    罪之陳述，經受命法官告知簡式審判程序之旨，並聽取其與
    公訴人之意見後，本院認無不得或不宜改依簡式審判程序進
    行之情形，爰依刑事訴訟法第273 條之1 第1 項規定，裁定
    本件由受命法官獨任進行簡式審判程序，合先敘明。
二、上揭犯罪事實，業據被告於本院審理中坦承不諱，並有卷附
    本院95年度訴字第306 號案件95年3 月9 日審判筆錄、證人
    結文各1 份，臺灣臺中地方法院檢察署94年度偵字第15801
    號案件94年9 月30日訊問筆錄、證人結文各1 份，以及本院
    95年度訴字第306 號判決書1 份可佐，足認被告前揭自白與
    事實相符，應堪採信。本件事證明確，被告上揭犯行，洵堪
    認定，應依法論科。
三、查被告行為後，刑法部分條文業於94年2 月2 日修正公布，
    於95年7 月1 日起施行，修正後刑法第2 條第1 項對新舊法
    比較，規定：「行為後法律有變更者，適用行為時之法律，
    但行為後之法律有利於行為人者，適用最有利於行為人之法
    律」，此係規範行為人行為後法律變更所生新舊法律比較適
    用之準據法，本身並無比較新舊法之問題。又刑法條文雖經
    修正，但若僅屬單純之文字修飾，或將實務見解或法理明文
    化，而不涉及刑罰之輕重、構成要件之變更，或其他有利、
    不利於行為人之情形者，即無庸依刑法第二條第一項規定比
    較新舊法，而應依一般法律適用原則，適用「裁判時法」處
    斷（最高法院95年11月17日第21次刑事庭會議決議意旨參照
    ），茲查，就累犯成立之範圍，此次刑法修正，將同法第47
    條規定移列為第47條第1 項，並將其文字由「受有期徒刑之
    執行完畢，或受無期徒刑或有期徒刑一部之執行而赦免後，
    5 年以內再犯有期徒刑以上之罪者」，修改為「受徒刑之執
    行完畢，或一部之執行而赦免後，5 年以內故意再犯有期徒
    刑以上之罪者」，另增訂同法第47條第2 項，將「因強制工
    作而免其刑之執行者，於受強制工作處分之執行完畢或一部
    之執行而免除後，5 年以內故意再犯有期徒刑以上之罪者」
    ，亦論以累犯，其成立要件已有變動，屬於新舊法之變更，
    惟經比較結果，對被告並無不同，是故，依前引刑法第2 條
    第1 項前段規定，被告應適用行為時之法律論以累犯。
四、按刑法上之偽證罪，不以結果之發生為要件，一有偽證行為
    ，無論當事人是否因而受有利或不利之判決，均不影響其犯
    罪之成立。而該罪所謂於案情有重要關係之事項，則指該事
    項之有無，足以影響於裁判之結果者而言，最高法院71年度
    臺上字第8127號判例意旨可資參照。是核被告所為，係犯刑
    法第168 條證人於執行審判職務之公署審判時，於案情有重
    要關係之事項，供前具結而為虛偽陳述之偽證罪。被告有如
    犯罪事實欄所載罪刑確定及執行完畢等情，有臺灣高等法院
    被告前案紀錄表1 份附卷可考，其受有期徒刑執行完畢後，
    5 年以內故意再犯本件有期徒刑以上之罪，為累犯，應依上
    開修正前刑法第47條之規定，加重其刑。爰審酌被告經告以
    具結之效果及偽證之罪責，命其於作證前朗讀結文後具結，
    應業已知悉偽證之嚴重性，竟仍對於案情有重要關係之事項
    ，故為虛偽陳述，所為足以影響司法審判權行使之正確性，
    浪費司法調查資源，所為實屬不該；惟念及被告於審理時終
    能坦承犯行，態度尚可，且被告因違反毒品危害防制條例等
    案件，於96年7 月16日縮短刑期執行完畢後，迄今未再有任
    何刑事案件紀錄，有前揭臺灣高等法院被告前案紀錄表1 份
    可參，顯見其確實有遠離毒品、改過自新之決心，暨斟酌其
    犯罪之動機、手段等一切情狀，量處如主文所示之刑。另查
    被告本件犯罪時間係在96年4 月24日以前，核與中華民國九
    十六年罪犯減刑條例第2 條第1 項之規定相符，復無同條例
    第3 條限制減刑之除外情形，爰依該條例第2 條第1 項第3
    款規定，減其刑期2 分之1 如主文所示。
五、另起訴意旨以：被告林欣玲於94年9 月30日，在臺灣臺中地
    方法院檢察署94年度偵字第15801 號案件，接受檢察官偵訊
    時，以證人身分具結證稱：於94年9 月28日24時許，曾目賭
    該案被告趙麗珠在自己住處販賣第一級毒品海洛因予另案被
    告張奉榮等語；嗣於95年3 月9 日，在本院95年度訴字第
    306 號被告趙麗珠違反毒品危害防制條例，在本院第19法庭
    審理時，竟基於偽證之犯意，於具結後就案情有重要關係之
    事項證稱：該案被告趙麗珠無販賣第一級毒品海洛因予另案
    被告張奉榮等語，而為虛偽陳述，足生損害於國家刑罰權行
    使之正確性。因認被告此部分涉犯刑法第168 條之偽證罪嫌
    。然按犯罪事實應依證據認定之，無證據不得認定犯罪事實
    ，又不能證明被告犯罪者，應諭知無罪之判決，刑事訴訟法
    第154 條第2 項及第301 條第1 項分別定有明文。次按被告
    之自白，不得作為有罪判決之唯一證據，仍應調查其他必要
    之證據，以察其是否與事實相符，刑事訴訟法第156 條第2
    項亦定有明文。查起訴意旨認被告於偵訊時證稱94年9 月28
    日24時許目賭趙麗珠販賣毒品予張奉榮乙事，然另案被告趙
    麗珠經提起公訴係指其於94年8 月29日、94年9 月10日販賣
    第一級毒品海洛因予張奉榮，有臺灣臺中地方法院檢察署檢
    察官94年度偵字第15801 號起訴書在卷可參，顯與被告林欣
    玲於偵訊時所述販賣毒品之時點不符，則被告林欣玲於該案
    審理時具結證稱趙麗珠無販賣第一級毒品海洛因予張奉榮等
    語，其證述難認係與案情有重要關係事項或足以影響於裁判
    之結果；況該案被告趙麗珠所涉違反毒品危害防制條例之上
    開販賣毒品犯行，業經臺灣高等法院臺中分院以100 年度重
    上更(二)字第42號判決無罪，並於100 年8 月26日確定乙節，
    有臺灣高等法院臺中分院100 年8 月31日100 中分鎮刑蒼
    100 重上更(二)42字第10867 號函暨檢附判決1 份可按；再依
    卷內所存之證據資料，被告涉犯此部分罪嫌，除以被告於本
    院審理時之自白為據外，別無其他證據可為佐證，揆諸前開
    規定，尚難遽認被告成立此部分之犯行，又檢察官起訴認偽
    證罪所侵害為一國家法益，若此部分成立犯罪，與被告前開
    經本院論罪科刑之犯行，具有一罪關係，爰不另為無罪之諭
    知。
據上論斷，應依刑事訴訟法第273 條之1 第1 項、第284 條之1
、第299 條第1 項前段，刑法第2 條第1 項前段、第168 條，（
95年）修正前刑法第47條，中華民國九十六年罪犯減刑條例第2
條第1 項第3 款、第7 條，判決如主文。
本案經檢察官詹益昌到庭執行職務。
中    華    民    國    100   年    10    月    25    日
                  刑事第十五庭    法  官  王品惠
以上正本證明與原本無異。
如不服本判決應於收受本判決後10日內向本院提出上訴書狀，並
應敘述具體理由，如未敘述上訴理由者，應於上訴期間屆滿後20
日內補提理由書狀於本院（均須按他造當事人之人數附繕本）「
切勿逕送上級法院」。
中    華    民    國    100   年    10    月    25    日
                                  書記官  蔡秋明
附錄論罪科刑法條：
中華民國刑法第168 條（偽證罪）
於執行審判職務之公署審判時或於檢察官偵查時，證人、鑑定人
、通譯於案情有重要關係之事項，供前或供後具結，而為虛偽陳
述者，處7 年以下有期徒刑。